【裁判字號】    90,訴,1194
【裁判日期】    901012
【裁判案由】    租佃爭議
【裁判全文】
臺灣桃園地方法院民事判決  九十年度訴字第一一九四號
    原      告  甲○○
    被      告  丁○○
    訴訟代理人  乙○○
                丙○○
右當事人間租佃爭議事件，本院判決如左：
    主    文
被告應將坐落桃園縣桃園市○○街九九五、一０八五及一０八九地號土地返還原告。
被告應自民國九十年八月三十日起至返還土地之日止，每年給付原告新台幣壹萬元。
原告其餘之訴駁回。
訴訟費用由被告負擔。
本判決第一項於原告以新台幣貳仟捌佰零萬伍仟元供擔保後，得假執行。
    事    實
一、原告方面：
    (一)聲明：
      (1)被告應將坐落桃園縣桃園市○○街九九五、一０八五及一０八九地號土地（
        下稱系爭土地）返還原告。
      (2)被告應自民國九十年八月三十日起至返還土地之日止，每年給付原告新台幣
        （下同）一百八十二萬七千一百六十元。
      (3)第一項願供擔保金額，請准宣告假執行。
    (二)陳述：原告與被告就原告所有系爭九九五、一０八五及一０八九地號土地訂有
            耕地三七五租約，惟被告在近幾年除在系爭一０八五地號土地上有種植
            幾欉竹木外，並無種植其他作。另系爭九九五地號土地任令荒蕪，一０
            八九地號土地甚至整理成空地供堆置物品及通行之用，已違反耕地三七
            五減租條例第十七條第一項第四款之規定，原告並已於調解時通知終止
            租約，被告自應將系爭土地返還原告。又終止後被告仍繼續占有系爭土
            地為無權占，爰依申報地價年息百分之十計算相當於租金之損害，請求原
            告賠償。
    (三)證據：提出土地登記謄本三件、照片四幀、地籍圖影本乙紙、私有耕地租約影
            本乙份為證。
二、被告方面：
    (一)聲明：原告之訴駁回。
    (二)陳述：確實有一部分土地未耕作，但系爭一０八九地號土地上有種植竹筍，因
            無水源不能耕種水稻，但租金已繳至九十年度。原告若要收回，應給予
            三分之一之權利。
   (三)證據：提出支票影本二紙為證。
三、本院依職權至現場勘驗。
      理    由
一、本件原告起訴主張：原告與被告就原告所有系爭九九五、一０八五及一０八九地
    號土地訂有耕地三七五租約，惟被告在近幾年除在系爭一０八五地號土地上有種
    植幾欉竹木外，並無種植其他作。另系爭九九五地號土地任令荒蕪，一０八九地
    號土地甚至整理成空地供堆置物品及通行之用，已違反耕地三七五減租條例第十
    七條第一項第四款之規定，原告並已於調解時通知終止租約，被告自應將系爭土
    地返還原告。又終止被告仍繼續占有系爭土地為無權占，爰依申報地價年息百分
    之十計算相當於租金之損害，請求原告賠償等語；被告則以：確實有一部分土地
    未耕作，但系爭一０八九地號土地上有種植竹筍，因無水源不能耕種水稻，但租
    金已繳至九十年度。原告若要收回，應給予三分之一之權利云云，資為抗辯。
二、次按承租人承租土地非因不可抗力繼續一年不為耕作者，出租人既得依耕地三七
    五減租條例第十七條第一項第四款規定終止租約，則不問承租人不為耕作之承租
    土地為一部或全部，出租人均得止租約，收回全部耕地。經查，原告主張兩造就
    原告系爭九九五、一０八五及一０八九地號土地訂有耕地三七五租約，惟被告在
    近幾年除在系爭一０八五地號土地上有種植幾欉竹木外，並無種植其他作。另系
    爭九九五地號土地任令荒蕪，一０八九地號土地甚至整理成空地供堆置物品及通
    行之用，為此依耕地三七五減租條例第十七條之規定，主張終止兩造之租賃契約
    等情，業據其提出土地登記謄本、私有耕地租約、照片為證，復為被告所不爭執
    ，並經本院至現場勘驗屬實，製有勘驗筆錄及現場圖在卷可按，而被告亦未能舉
    證證明灌溉水源被斷，致未能耕作，或其他非可歸責於被告之事由致不能耕作之
    事實，是原告此部主張之事實，堪信為真實。從而原告依據耕第三七五減租條例
    第十七條第四款之規定，終止兩造之租賃關係，此有桃園縣政府耕地租佃委員會
    九十年六月十四日之調處筆錄在卷可稽，並請求被告返還系爭土地予原告，為有
    理由，應予准許。
三、被告自原告於九十年六月十四日終止耕地租約日起仍繼續占有系爭土地，自為無
    正當權源，依社會通常之觀念，其占用將可獲得相當於租金之利益而致原告受有
    損害，原告自得依不當得利法律關係請求被告返還相當於租金之利益。而按耕地
    地租額不得超過主要作物正產物全年收穫總量千分之三百七十五，原約定地租超
    過千分之三百七十五者，減為千分之三百七十五；不及千分之三百七十五者，不
    得增加。耕地三七五減租條例第二條第一項定明文。經查，依兩造所簽訂之耕地
    租約正產品收穫量為一二九五公斤，租額為四八六公斤，據被告八十八年十二月
    二十八日及九十年一月八日所繳納之租金額均為一萬元，有被告提出為原告所不
    爭執之支票在卷可按，且被告並非占用系爭土地建築房屋，當無土地法第一百零
    五條及第九十七條之適用，是原告請求被告應自民國九十年八月三十日起至返還
    土地之日止，每年給付原告壹萬元，始為適當，原告逾此部分之請求，於法無據
    ，不應准許。
四、至被告辯稱原告依規定應給補償云云，揆諸耕地三七五減租條例第十七條第二項
    雖規定，出租人應給予承租人補償，然查該條規定之前提條件為，耕地租約在租
    佃期限未屆滿前，因依法編定或變更為非耕地使用時，出租人終止租約時，始有
    適用，本件與前開規定並不符合，是被告之抗辯，無理由。
五、原告陳明願供擔保，聲請宣告假執行，就其勝訴部分，經核無不合，爰酌定相當
    擔保金額予以准許。
六、結論，原告之訴為一部有理由，一部無理由，依民事訴訟法第第七十九條但書、
    第三百九十條第二項，判決如主文。
中      華      民      國    九十      年      十      月      十二    日
                                        臺灣桃園地方法院民事第一庭
~B法      官  林淑鳳
右為正本係照原本作成
如對本判決上訴須於判決送達後廿日內向本院提出上訴狀
中      華      民      國    九十      年      十      月      十二    日
~B書  記  官  楊文雄


司法院資訊處製作；財團法人民間司法改革基金會備份。
